臺灣臺北地方法院民事判決
110年度簡上字第66號
上  訴  人  蕭宇辰  

訴訟代理人  葉慶人律師
            葉慶媛律師
            陳履洋律師
被  上訴人  鄭國財  
輔  佐  人  鄭莉錡  
訴訟代理人  張馻哲律師
上列當事人間請求確認本票債權不存在事件，上訴人對於民國10
9年11月25日本院新店簡易庭109年度店簡字第1206號第一審判決
提起上訴，本院於民國111年1月26日言詞辯論終結，判決如下：
    主      文
上訴駁回。
第二審訴訟費用由上訴人負擔。
　　事實及理由
一、被上訴人主張：上訴人所持如附表所示本票（下稱系爭本票
    ）並非伊所簽發，伊自不須負擔系爭本票之責任，又兩造間
    亦無任何債權債務關係，被告未能就系爭本票債權存在為任
    何舉證，自應認系爭本票債權不存在等語。
二、上訴人則以：原審既認伊未能舉證系爭本票為被上訴人所簽
    發，然系爭本票上既載有被上訴人之簽名、印章及指紋，自
    應送請鑑定而認定系爭本票是否為真正，系爭本票既係被上
    訴人所簽發，則被上訴人應就系爭本票負文義上責任等語。
三、原審為上訴人敗訴之判決，上訴人不服提起上訴，上訴聲明
    ：㈠原判決廢棄、㈡被上訴人在第一審之訴駁回。被上訴人答
    辯聲明：上訴駁回。
四、本院得心證之理由
    按當事人主張有利於己之事實者，就其事實有舉證之責任，
    民事訴訟法第277條前段定有明文。次按私文書應由舉證人
    證其真正，民事訴訟法第357條本文亦有明文。是本票本身
    是否真實，即是否為發票人所作成，應由執票人負證明之責
     ，故發票人主張本票係偽造，對執票人提起確認本票係偽
    造或本票債權不存在之訴者，應由執票人就本票為真正之事
    實，先負舉證責任。本件被上訴人主張系爭本票非其所簽發
    等語，惟為上訴人所否認，並以前揭情詞置辯，則揆諸前揭
    說明，上訴人自應就系爭本票為真正之事實負舉證責任。經
    查，上訴人於民國111年1月26日言詞辯論程序前，除請求將
    系爭本票送請法務部調查局鑑定是否為被上訴人簽發外，並
    未提出其他證據加以證明之，且法務部調查局於110年7月27
    日以調科貳字第11003230990號函表示：「…二、本案因參考
    資料不足，歉難鑑定…」（見本院卷第101頁），本院於110
    年10月21日準備程序時詢問上訴人之意見，上訴人雖表示：
    「我再和律師討論後再具狀」（見本院卷第126頁），然上
    訴人至111年1月26日言詞辯論程序前，並無就此再表示意見
    ，本院即無法以送請鑑定之方式釐清系爭本票是否為真正。
    另上訴人於110年10月21日準備程序時主張稱：「我資料都
    有給法院，本票確實是有存在的，我們有聲請本票裁定，所
    以本票就是由被上訴人所簽」（見本院卷第126頁），是上
    訴人除前開送請法務部調查局鑑定之證據方法外，於111年1
    月26日言詞辯論程序前，已無再提出其他證據加以證明系爭
    本票係由被上訴人所簽發，揆諸前開說明，應認其舉證顯有
    未足。因此，上訴人既無法證明系爭本票係由被上訴人所簽
    發，自不能認被上訴人應負擔系爭本票之票據責任，則上訴
    人主張系爭本票係被上訴所簽發，難認可採。
五、綜上所述，被上訴人請求確認上訴人執有系爭本票對於被上
    訴人之本票債權不存在，為有理由，應予准許。原審為上訴
    人敗訴之判決，應屬適當。上訴意旨指摘原判決為不當，求
    予廢棄改判，為無理由，自應予以駁回。
六、至於上訴人訴訟代理人於111年1月26日言詞辯論程序當庭提
    出民事調查證據聲請狀，請求調閱本院100年度監宣字第112
    號、109年度司票字第5897號、新店簡易庭109年度店簡字第
    275號卷宗、函詢中華民國人壽保險商業同業公會及中華民
    國產物保險商業同業公會被上訴人之投保紀錄、命被上訴人
    到庭按捺手印、簽名或向內政部警政署或新北市政府警察局
    函詢有無被上訴人指紋建檔紀錄，以證明系爭本票上之簽名
    、指紋是否為被上訴人所作成等語，然按未於準備程序主張
    之事項，除有下列情形之一者外，於準備程序後行言詞辯論
    時，不得主張之：一、法院應依職權調查之事項。二、該事
    項不甚延滯訴訟者。三、因不可歸責於當事人之事由不能於
    準備程序提出者。四、依其他情形顯失公平者，民事訴訟法
    第276條第1項定有明文，並按同法第436條之1第3項、第463
    條之規定，於簡易訴訟程序之第二審程序準用之。查本院先
    於110年10月21日行準備程序，上訴人表示將再具狀聲請調
    查證據，且於1個月內補正等語，本院於確認兩造時間後，
    即當庭改訂110年12月2日續行準備程序（見本院卷第126至1
    27頁），然上訴人無正當理由未於110年12月2日到庭，嗣於
    110年12月13日收受110年12月2日準備程序筆錄，又於110年
    12月20日收受111年1月26日言詞辯論程序通知書，至111年1
    月21日前並未向本院提出任何書狀或陳述意見等情，有本院
    110年12月2日準備程序期日報到單、110年12月2日準備程序
    筆錄、送達證書在卷可稽（見本院卷第131至137、143頁）
    ，可知上訴人已有相當充分之時間就本件表示意見及聲請本
    院調查證據。然觀諸上訴人之委任狀、閱卷聲請書、本院11
    1年1月26日言詞辯論筆錄、上訴人庭呈之民事調查證據聲請
    狀（見本院卷第149至151、155至162頁），可知上訴人於11
    1年1月21日委任訴訟代理人，上訴人訴訟代理人嗣於同年月
    24日聲請閱卷，並於111年1月26日言詞辯論程序時始當庭提
    出調查證據之聲請，顯然違背前開規定要求當事人善盡訴訟
    促進義務並適時審理原則之精神，且上訴人亦無就此未於準
    備程序主張之事項是否符合前開法條之除書各款規定加以說
    明，本院亦認無符合該條各款所稱屬法院應依職權調查事項
    、不甚延滯訴訟、不可歸責於當事人、顯失公平等例外情形
    ，故上訴人遲於111年1月26日言詞辯論期日始提出前述調查
    證據之聲請，與前開規定不符，自不得再行主張，本院不予
    審酌。另本件事證已臻明確，兩造其餘攻擊防禦方法，經核
    與判決結果不生影響，爰不予一一論列，附此敘明。
七、據上論結，本件上訴為無理由。依民事訴訟法第436條之1第
    3項、第449條第1項、第463條、第78條，判決如主文。
中　　華　　民　　國　　111 　年　　2 　　月　　 23 　日
                  民事第四庭  審判長法  官  蔡政哲
                                    法  官  陳雯珊
                                    法  官  林承歆
本件正本係照原本作成。
本判決不得上訴。　　
中　　華　　民　　國　　111 　年　　 2　　月　　 23 　日
                                    書記官  何嘉倫　　　
附表：
票據號碼 發票人 發票日 （民國） 票面金額 (新臺幣) 到期日 （民國） 518026 鄭國財 100年7月15日 63萬元 107年7月15日